臺灣高雄地方法院刑事判決　　　　　　　　　　　　　　九十年訴字第二九二二號
　　公　訴　人　臺灣高雄地方法院檢察署檢察官
　　被　　　告　丁○○
　　指定辯護人　本院公設辯護人乙○○
右列被告因強盜案件，經檢察官提起公訴（九十年度偵字第一九四六三號），本院判
決如左：
    主  文
丁○○意圖為自己不法之所有，搶奪他人之動產，因脫免逮捕，而當場施以強暴，處
有期徒刑參年陸月，褫奪公權參年。
    事  實
一、丁○○前曾於民國八十二年一月間因肅清煙毒條例案件，經本院判處有期徒刑十
    四年（施用毒品部分判處有期徒刑三年六月，販賣毒品部分判處有期徒刑十一年
    ，經合併定其執行刑為有期徒年十四年），於八十九年十一月間假釋出獄，現仍
    在假釋期間，仍不知悔改。竟因缺錢花用，而意圖為自己不法之所有，基於搶奪
    他人財物之犯意，騎乘向宋桂菁借得未懸掛車牌之機車，於九十年十月二十日十
    九時三十分許，在高雄縣鳥松鄉○○路二五四號前，見丙○○甫自商店購物後，
    將隨身財物連同購得物品置於腳踏車前菜藍內，認有可乘之機，遂自丙○○左後
    側方以徒手方式，搶取丙○○所有之塑膠購物袋一只，內有女用皮包一個、現金
    新臺幣（下同）七千元、行動電話一支、鮮乳一瓶及麵包一條等物，丁○○於得
    手後，因搶得之購物袋過重，以致裝於其內之上開物品掉落，丙○○驚覺後隨即
    高呼「搶劫」，為當時在上址檳榔攤之人甲○○聞聲後，騎機車自後追捕蘇瑞誠
    ，俟於追遂約一、二百公尺後，在高雄縣鳥松鄉○○路與球場路口，將丁○○攔
    獲，丁○○先商請甲○○原諒，並趁甲○○不注意時，為脫免逮捕，竟騎機車撞
    擊甲○○，致其受有右手臂挫傷之傷害（傷害部分未據告訴），而當場藉此強暴
    之方法，企圖掙脫甲○○之逮捕，惟甲○○復立即逮捕丁○○，並交由趕至現場
    之警察人員。
二﹑案經高雄縣警察局仁武分局報請台灣高雄地方法院檢察署檢察官偵查起訴。
    理  由
一、右揭事實，訊據被告丁○○固坦承有搶奪被害人丙○○所有上開物品之情不諱，
    惟則矢口否認有被證人甲○○發現逮捕時，騎機車撞擊甲○○以脫免逮捕之事實
    ，辯稱：伊當時是停在路口號誌燈處，並無逃跑，當時甲○○係在伊後方，故伊
    不可能騎機車撞位於後方之人云云。惟查：
（一）被告於右揭時間及地點，騎用向宋桂菁借得未懸掛車牌之機車，見被害人丙○○甫自商店購物後，將隨身財物連同購得物品置於腳踏車前菜藍內，自丙○○
      左後側方以徒手方式，搶取丙○○所有之塑膠購物袋一只，內有女用皮包一個
      、現金七千元、行動電話一支、鮮乳一瓶及麵包一條等物，丁○○於得手後，
      因搶得之購物袋過重，以致裝於其內之上開物品掉落等事實，除據被告供承不
      諱外，且經被害人丙○○、證人宋桂菁及在場目睹經過之證人甲○○證陳屬實
      ，並有贓物認領保管收據、車籍紀錄查詢單各一紙，及照片二幀在卷可稽，顯
      見被告丁○○之自白，核與事證相符，應堪採信。
（二）至於被告於搶得上開財物後之情形如何，參諸被告於本院審理中自陳：（問：
      為何逃逸？）答：因為被害人喊搶劫，再加上我有殘刑，心裡會怕等語，已見
      其有逃脫企圖免責之意。佐以被害人丙○○於警訊時證陳：伊被搶後即大叫搶
      劫後，在檳榔攤上的甲○○就騎機車追逐搶匪等詞，及證人甲○○於警訊及偵
      查中結證稱：我抓到被告的地點距離搶案發生處約一百多公尺，視線良好，抓
到被告時，二人之機車均倒地，被告要求我給他一次機會，我要求他把東西還
      給人家，他說要一起去被害人處，當時我站在被告機車左前方，被告看起來很
      緊張想要逃起，我放手後，被告牽起機車就直直的騎，撞到我的右手臂，此時
      我又出手抓到被告等語，並有診斷證明書一份附卷可查，考量被害人與證人間
      ，本不相識，並無素怨，應無設詞攀誣之理，益徵被告確有為脫免逮捕之圖，
      而以機車撞擊證人甲○○之事實，故其辯詞顯係避就之語，核與事證未符，無
      足信採，故本案事證已臻明確，被告犯行堪予認定。
二、按刑法第三百二十九條準強盜罪之所謂「當場」，並不以離去竊盜場所者為限，
    即雖已離去場所，而係實施竊盜之際，經人查覺，即相隨追逐，始終未脫離追逐
    者視線之場合，仍不失為當場，最高法院著有八十八年臺上字第四一八號判決足
    資參照，故本案被告對追躡者所實施強暴之行為，雖非在其搶奪之處，惟既始終
    於他人之追躡中，參諸前述說明，自與刑法第三百二十九條所定「當場」之要件
    相符，被告丁○○於搶奪被害人之財物得逞後，適逢他人逮捕時為脫免逮捕，而
    以機車撞擊追捕者之方式，當場施以強暴行為，核其所為係犯刑法第三百二十五
    條第一項之搶奪罪，依刑法第三百二十九條規定，應以犯同法第三百二十八條第
    一項之強盜罪論處。惟被告於行為後，刑法第三百二十八條第一項強盜罪之規定
    已修正將其刑度提高為（五年以上十二年以上之有期徒刑，並經總統於九十一年
    二月八日公布施行），故比較新舊法結果，應以舊法較有利於被告，依刑法第二
    條第一項但書，自應適用較有利於被告之舊法，併此敘明。爰審酌被告前曾於八
    十二年一月間因肅清煙毒條例案件，經本院判處有期徒刑十四年（施用毒品部分
    判處有期徒刑三年六月，販賣毒品部分判處有期徒刑十一年，經合併定其執行刑
    為有期徒年十四年），於八十九年十一月間假釋出獄，現仍在假釋期間，此觀諸
    前開刑案資料查註紀錄表至明，可見其品行非端，且未能因長期自由刑之執行結
    果，而收教化矯治之效，正值青年時期，不圖上進，苟乏金錢花用，竟以搶奪犯
    行，遂行所需，且對抗拒能力較居於弱勢之婦女行搶，對被害人遭致身心之震懾
    ，難以筆墨盡述，對社會所造成之危害及其犯罪之公然性，使人人自危，惟念其
    於犯罪後坦承大部分犯行等一切情狀，量處如主文所示之刑，並依其犯罪之性質
    ，認有褫奪公權之必要，爰並依刑法第三十七條第二項之規定，宣告褫奪公權三
    年，藉資懲儆。
據上論斷，應依刑事訴訟法第二百九十九條第一項前段，刑法第二條第一項但書、第
三百二十九條、第三百二十八條第一項、第三十七條第二項，判決如主文。
中      華      民      國       九十一     年      三     月     八    日
                                  臺灣高雄地方法院刑事第二庭
                                        法  官    李代昌
右正本證明與原本無異。
如不服本判決，應於判決送達後十日內，向本院提出上訴狀。
                                        書記官    吳月華
中      華      民      國       九十一     年      三     月    十一   日
附錄本判決論罪科刑適用法條
中華民國刑法第三百二十八條
（普通強盜罪）
意圖為自己或第三人不法之所有，以強暴、脅迫、藥劑、催眠術或他法，
至使不能抗拒，而取他人之物或使其交付者，為強盜罪，處三年以上十年
以下有期徒刑。
以前項方法得財產上不法之利益或使第三人得之者，亦同。
犯強盜罪因而致人於死者，處死刑或無期徒刑，致重傷者，處無期徒刑或
七年以上有期徒刑。
